【裁判字號】    90,交訴,61
【裁判日期】    900627
【裁判案由】    過失致死
【裁判全文】
臺灣彰化地方法院刑事判決                            九十年度交訴字第六一號
    公  訴  人  臺灣彰化地方法院檢察署檢察官
    被      告  乙○○
    選任辯護人  黃燕光律師
右列被告因過失致死案件，經檢察官提起公訴 (民國九十年度偵字第二一九七號)，
本院判決如左：
    主      文
乙○○無罪。
    理      由
一、本件公訴意旨略以：被告乙○○於民國（下同）八十九年十月六日晚上十八時二
    十分許，駕駛車牌號碼ＱＭ─五一七七號自小貨車，由彰化縣芬園鄉，往彰化市
    方向沿中山路行駛，其原應注意機車行進中駕駛人應注意兩車併行之間隔，並隨
    時採取必要安全措施。而依當時情形又無不能注意之情事，竟疏於注意及此，而
    與同向行駛於快車道上由蔡東秋所騎乘之車號ＴＺＹ─一五九號機車，被告乙○
    ○欲自右側超車時，不慎擦撞左側蔡東秋所騎之機車，機車失控倒地，致蔡東秋
    顱內出血經送醫後不治死亡，因認被告涉有刑法第二百七十六條第一項之過失致
    死罪嫌。
二、按犯罪事實應依證據認定之，無證據不得推定其犯罪事實，又不能證明被告犯罪
    者，應諭知無罪之判決，刑事訴訟法第一百五十四條、第三百零一條第一項分別
    定有明文。本件公訴人認被告涉有右揭犯罪，係以告訴人甲○○之指訴、卷附照
    片之小貨車左側車箱留有之擦痕走向、車箱攔板之活頁栓前端有脫漆之現象及台
    灣省車輛行車事故覆議委員會覆議結果為主要論據。訊據被告堅詞否認有右揭犯
    行，辯稱伊當時與機車同樣係行駛於慢車道，機車係在其左後側，伊從後視鏡看
    到機車疾駛過來，正想往右邊靠讓他即聽到碰一聲，且小貨車左側之刮痕，除貨
    車上標示「四輪傳動」上之刮痕為此次案發所留下，其餘刮痕皆為其小嬸陳寶惠
    開上開小貨車時與彰化客運發生擦撞時所留下等語。經查，陳寶惠於八十七年間
    某日上午九時至十時間，曾駕駛ＱＭ─五一七七號自小貨車行經彰化縣芬蘭鄉○
    ○路○段四四０號即江振揚家門口前，因路窄與彰化客運會車時，小貨車左邊與
    彰化客運發生摩擦，右前輪因而陷入路旁水溝，並造成小貨車左後輪上方車身（
    「四輪傳動」上之刮痕除外）、左前車頭標示「總重一．四九五公噸」處及其上
    方之刮痕，嗣後並由當地住戶江振揚替陳寶惠將小貨車開上水溝，江振揚並發現
    小貨車左邊有刮痕等情，業據證人陳寶惠及江振揚於本院審理中結證稱屬實，且
    有被告提出彰化縣芬蘭鄉○○路○段四四０號前之路況照片四張附卷可稽，是被
    告此部分之辯解應可採信。從而尚難依據卷附照片內之小貨車左側車箱留有之擦
    痕走向，即據認定本件事故係由被告開小貨車自右側超車未保持安全車距所致，
    而台灣省車輛行車事故覆議委員會之鑑定結果亦是以小貨車左側車箱留有之擦痕
    走向、車箱攔板之活頁栓前端有脫漆之現象結果為根據，然上開小貨車刮痕（「
    四輪傳動」部分除外）既非本次肇事所造成，台灣省車輛行車事故覆議委員會之
    鑑定結果，則失所依據，從而亦難依據上開鑑定結果即遽認定本件肇事係被告自
    右側超車不當所致。次查，本件事故發生時，蔡東秋所騎乘之車號ＴＺＹ─一五
    九號機車本身看不出撞擊點，大多係擦痕，機車前面之擋泥板亦沒有壞掉，可能
    係是機車把手撞到小貨車，亦可能係貨車撞到機車等情，業據證人即現場處理員
    警陳信男到庭證稱屬實，參以卷內機車照片，機車本身除右側車身有多處刮痕外
    ，並無任何特別毀損或凹陷可視為撞擊點之處，又上開機車係右側倒地後在地上
    造成約十二公尺之刮地痕，此亦有道路交通事故調查報告表及照片可稽，故機車
    右側之刮痕理應是機車刮地時所造成，並不足以直接證明被告係自右側超車不當
    ；況且機車在沒有明顯被貨車撞擊之情形下，倒地後在地上仍可以造成約十二公
    尺之刮地痕，顯見機車本身之速度非常之快。再查，依據被告供稱小貨車左側車
    身「四輪傳動」上之刮痕為此次案發所留下，以機車之相對位置及高度而言，應
    係機車之右側把手與貨車左側標示之「四輪傳動」處發生擦撞；又上開刮痕係略
    呈拋物線狀，靠近「動」字（即車尾）之刮痕位置較高，靠近「傳」字（即靠車
    頭方向）之刮痕位置較低，設若本件係被告小貨車超車，以相對速度而言，在小
    貨車速度較機車速度快之情況下，擦撞後機車倒地，則刮痕之拋物線方向應係從
    「傳」字到「動」字，並且「傳」字之刮痕位置較高，「動」字部份之刮痕位置
    較低（因機車倒下），然本件刮痕之拋物線方向正好相反，足見本件車禍應係機
    車超車不當，機車把手擦撞貨車後緊急煞車，接著機車倒下後，造成上開拋物線
    狀之刮痕。參以道路交通事故調查報告表上刮地痕之位置係在慢車道上較靠近安
    全島之位置，故亦不能排除機車當時正要超車。綜上所述，從刮地痕之位置係靠
    慢車道左側、機車本身沒有明顯撞擊點仍能造成十二公尺之刮地痕及被告小貨車
    上刮痕之拋物線方向，本院認本件車禍應係死者機車欲從小貨車左邊超車時，因
    未保持安全距離所導致，被告本身並無過失因素，而台灣省彰化縣車輛行車事故
    鑑定委員會亦為相同之認定，此亦有台灣省彰化縣車輛行車事故鑑定委員會八十
    九年十二月十二日彰鑑字第八九０六五一號函附卷可稽。至於告訴人質疑機車為
    何係向右側倒地云云，惟查機車與小貨車擦撞後往那邊倒，應視實際情況而定，
    亦有可能係機車在速度極證快之情況下突然緊急煞車，造成機車本身振動不穩，
    加上駕駛人本身重心不穩，往那邊倒地都有可能，故單純機車本身之倒地方向並
    不足以認定本件係被告超車不當。此外，復查無其他積極證據足以證明本件係被
    告自右側超車未保持安全車距所導致，揆諸前揭法條規定，依法應諭知無罪之判
    決。
據上論斷，應依刑事訴訟法第三百零一條第一項，判決如主文。
本案經檢察官吳憲明到庭執行職務。
中      華      民      國      九十      年      六    月    二十七    日
                                臺灣彰化地方法院刑事三庭
                                    法      官  詹秀錦
右正本證明與原本無異。
如不服本判決應於判決送達後十日內向本院提出上訴狀( 須附繕本 )。
告訴人或被害人對於判決如有不服具備理由請求檢察官上訴者，其上訴期間之計算係
以檢察官收受判決正本之日期為準。
                                    法院書記官  莊何江
中      華      民      國      九十      年      六      月    十四    日


司法院資訊處製作；財團法人民間司法改革基金會備份。
